臺灣彰化地方法院民事裁定
110年度國再微字第2號
再審原告    黃啓長  
再審被告    彰化縣警察局

法定代理人  吳坤旭  
上列當事人間請求國家賠償事件，再審原告對於中華民國110年9
月14日本院108年度國小上字第1號確定判決提起再審之訴，本院
判決如下：
    主  文
再審之訴駁回。
再審訴訟費用新臺幣壹仟伍佰元由再審原告負擔。
    理  由
壹、按不得上訴之判決，於宣示時確定， 不宣示者， 於公告時
     確定。再審之訴，應於30日之不變期間內提起。前項期間
    ，自判決確定時起算，判決於送達前確定者，自送達時起算
    ；其再審之理由發生或知悉在後者，均自知悉時起算。民事
    訴訟法第398條第2 項、第500條第1 項、第2項本文分別定
    有明文。查本件再審原告對本院彰化簡易庭108年度彰國小
    字第2號判決提起上訴，經本院於民國110年9月14日以108年
    度國小上字第1號判決（下稱原確定判決）駁回其上訴，再
    審原告於110年10月6日提起本件再審之訴，未逾30日不變期
    間，合先敘明。
貳、再審原告主張：
  緣莒光派出所所長黃森湖自105年11月28日起即與伊有嫌隙，
    伊之子即訴外人黃威霖因腳踏車遺失報案，伊於106年1月13
    日前往派出所詢問員警後，經員警表示腳踏車為黃威霖所有
    ，未親自報案，且失竊地點是否為莒光所轄區不明，因而未
    予處理，伊於該日下午1時10分許，再度前往莒光所表明不
    報案，遂於翌（13）日上午11時許，請彰化縣警察局莒光派
    出所派員至其上開住處，在其與黃威霖對話時予以保護。詎
    黃森湖未經伊同意下，指揮員警及與伊關係不睦之黃聰勤入
    屋，並進入二樓協尋失竊之腳踏車，黃聰勤並破壞門鎖及玻
    璃且將黃威霖壓制在地，是上開員警侵入其住宅即堪認定。
    伊亦未報警協尋家中何人因家暴裝設監視器對準伊養傷之臨
    時處所之木板門之監控及比中指。再審被告之屬下並於本院
    110年度彰再簡字第2號事件審理中虛偽陳述伊撥打113之報
    案紀錄，此業經承辦人員表示105年11月28日伊未撥打113報
    案，再審原告既有良民證，自無可能為虛偽報案、故意進入
    監視器錄影範圍被拍攝及浪費警消資源之行為。原審未調取
    彰化地方檢察署107年度偵字第11294號鄭伊汝員警(下稱鄭
    警員)於案發時之密錄影片，鄭警員於該日曾表示「黃先生
    ，你叫我來保護」、「他要是打我，你叫我給他打」、「黃
    先生，我可不可以說話」等言語，此可證明鄭警員明知伊撥
    放黃威霖有傷害犯意之影片及伊前已告知鄭警員上樓不得出
    聲之警告等事實，足認黃威霖有傷害伊之犯意，且黃威霖亦
    於鄭警員離去後持木棍傷害伊，此亦有相關相片可茲證明，
    既伊因鄭警員行為致再審原告手臂紅腫，造成再審原告受傷
    並罹患憂鬱症及無法正常作息，是再審被告即應賠償伊10萬
    元精神慰撫金。而原審判決未調取鄭警員密錄器影片及被告
    受傷照片即駁回再審原告之請求，即有發現未經斟酌之證物
    及違背經驗法則、論理法則、自由心證等違背法令之處，應
    予廢棄，爰依民事訴訟法第496條第1項第1款、第2款、第10
    款、第13款提起本件再審等語。
  並聲明：㈠原判決廢棄。㈡再審被告應給付再審原告新台幣壹
    拾萬之精神慰撫金，並按起訴狀送達翌日起至清償日止，按
    年息百分之五計算之利息。㈢前一、二審及前審(本院108年
    度彰國小調第1號、108年度彰國小第2號、108年度國小上字
    第1號)及再審訴訟費用均由被上訴人（即再審被告）給付。
參、經查：
　按第5編再審程序之規定，於小額事件之再審程序準用之，  
    且除第5編再審程序別有規定外，再審之訴訟程序，準用關
    於各該審級訴訟程序之規定，民事訴訟法第436條之32第4  
    項、第505條定有明文。再按對確定判決提起再審之訴，應
    以有民事訴訟法第496條第1項所列各款情形之一者為限。此
    等事由，依同條第501條第1項第4款之規定，必須於訴狀內
    表明關於再審理由並遵守不變期間之證據，此為必須具備之
    程式。所謂表明再審理由，必須指明確定判決有如何合於法
    定再審事由之具體情事始為相當，倘僅泛言有何條款之再審
    事由，而無具體情事者，仍難謂已合法表明再審事由。既未
    合法表明再審事由，即為無再審之事由，性質上無庸命其補
    正（最高法院61年台再字第137號判決意旨參照）。又民事
    訴訟法第496條第1項第1款所謂適用法規顯有錯誤，係指確
    定判決所適用之法規，顯然不合於法律規定，或與司法院現
    尚有效及大法官會議之解釋，顯然違反者而言（最高法院60
    年台再字第170號民事判決意旨參照）。另按小額訴訟程序
    之當事人除有因原審法院違背法令致未能提出者外，於第二
    審程序不得提出新攻擊或防禦方法，民事訴訟法第436條之2
    8亦有明文。又當事人提起再審之訴或聲請再審，雖聲明係
    對某件判決或裁定為再審，但審查其再審訴狀理由，實為指
    摘原確定裁判或前次之再審裁判如何違法，而對該聲明不服
    之再審判決或裁定，則毫未指明有如何法定再審理由。此種
    情形，可認為未合法表明再審理由，逕以其再審（再審之訴
    或聲請再審）為不合法駁回之（最高法院69年度第3 次民事
    庭會議決定(一)參照）。按對於小額程序之第一審裁判提起
    上訴或抗告，經以上訴或抗告無理由為駁回之裁判者，不得
    更以同一理由提起再審之訴或聲請再審，民事訴訟法第436
    條之31規定甚明，其立法理由乃為避免當事人以同一理由對
    於第二審判決提起再審之訴，致增不必要之勞費。
　查，㈠再審原告以再審被告之職員黃森湖未經其報案即進入其
    住宅、鄭警員於再審原告家中有侮辱再審原告並因執行職務
    出聲導致黃威霖於員警離去後持棍傷害再審原告，本院108
    年度彰國小字第2號民事判決違背論理法則、經驗法則， 及
    違反民事訴訟法第222條第3項、第4項規定等情，業經原確
    定判決認其主張無理由而駁回在案，有原確定判決在卷可稽
    ，揆諸上開說明，不得更以同一理由提起再審之訴，再審原
    告執此相同理由提起本件再審，主張原確定判決有民事訴訟
    法第496條第1項第1款之再審理由，顯非合法。㈡另再審原告
    亦未指出該判決理由與主文有何矛盾，更未表明何位證人、
    鑑定人、通譯、當事人或法定代理人經具結後，有就為判決
    基礎之證言、鑑定、通譯或有關事項為虛偽陳述者等情事，
    其僅泛言有何條款之再審事由，自不能認再審原告就其所主
    張原確定判決有民事訴訟法第496條第1項第2款、第10款為
    合法之表明再審事由。㈢再按當事人發現未經斟酌之證物或
    得使用該證物者，得以再審之訴對於確定終局判決聲明不服
    ；但以如經斟酌可受較有利益之裁判者為限，民事訴訟法第
    496條第1項第13款定有明文。所謂當事人發現未經斟酌之證
    物或得使用該證物，係指在前訴訟程序不知有該證物，現始
    知之，或雖知有此證物而不能使用，現始得使用者而言（最
    高法院29年渝上字第1005號、32年上字第1247號判決意旨參
    照）。又該款所定得使用未經斟酌之證物，必須當事人在客
    觀上確不知該證物存在致未斟酌現始知之，或依當時情形有
    不能檢出該證物者始足當之，倘按其情狀依一般社會之通念
    ，尚非不知該證物或不能檢出或命第三人提出者，均無該條
    款規定之適用。且當事人以發現得使用未經斟酌之證物為再
    審理由者，並應就其在前訴訟程序不能使用之事實，依民事
    訴訟法第277 條前段規定負舉證責任（最高法院98年度台上
    字第1258號判決意旨參照）。本件再審原告固主張原確賓判
    決未調取鄭警員密錄器影片及再審原告受傷照片，然該證據
    資料於原審判決前即已存在，且再審原告於該日全程在場，
    故僅屬原確定判決有無證據漏未調查之問題，不符合民事訴
    訟法第496條第1項第13款所定當事人發現未經斟酌之證物之
    要件，此部分再審之訴，亦不合法。
肆、綜上，再審原告主張依民事訴訟法第496條第1項第1款、第2
    款、第10款、第13款提起本件再審，如上所述，均不符該 
    條款之所規定之要件，故應以裁定予駁回。
伍、據上論結，本件再審之訴為不合法，依民事訴訟法第436 條
    之32第4項、第502條第1項、第505條、第436條之19第1項、
    第95條、第78條，裁定如主文。
中　　華　　民　　國　　110 　年　　10　　月　　28　　日
                  民事第一庭    審判長法  官  陳瑞水
                                      法  官  歐家佑
                                      法  官  洪志賢
以上正本係照原本作成。
不得抗告。
中　　華　　民　　國　　110 　年　　10　　月　　28　　日
　　　　　　　　　　　　　　　　　  　書記官  林嘉賢　　　　　　　　　‵